臺灣彰化地方法院刑事判決
111年度訴字第461號
公  訴  人  臺灣彰化地方檢察署檢察官
被      告  張力仁


上列被告因傷害等案件，經檢察官提起公訴（111年度偵緝字第5
7號），嗣被告於準備程序中，就被訴事實為有罪之陳述，經本
院合議庭裁定由受命法官獨任進行簡式審判程序，判決如下：
    主  文
張力仁共同犯剝奪他人行動自由罪，處有期徒刑叁月，如易科罰
金，以新臺幣壹仟元折算壹日。又犯恐嚇危害安全罪，處拘役叁
拾日，如易科罰金，以新臺幣壹仟元折算壹日。
    事  實
一、張力仁因受胡俊嘉之邀，欲一同向曾駿成索討先前積欠胡俊
    嘉之賭債，張力仁、胡俊嘉及劉軒維乃於民國109年6月11日
    晚間6時許，前往彰化縣○○鎮○○巷00號（下稱案發房屋）與
    曾駿成商討前揭債務事宜，惟因曾駿成未能清償債務，張力
    仁即與劉軒維、胡俊嘉共同基於剝奪他人行動自由之犯意聯
    絡（劉軒維所涉犯行另行偵辦，至於胡俊嘉所涉犯行部分業
    經本院以111年度簡字第384號判決判處罪刑），先毆打曾駿
    成致其受傷（所涉傷害犯行不另為公訴不受理之諭知），胡
    俊嘉再指派劉軒維搭乘曾駿成所駕駛車牌號碼00-0000號自
    用小客車（下稱甲車）返家拿錢，曾駿成因感受畏懼而開車
    亂繞，其後僅能依指示返回案發房屋，曾駿成因懾於張力仁
    等人這一方有人數優勢，且甫遭眾人毆傷不敢違逆，乃不得
    不依指示簽立面額各新臺幣（下同）9萬元之本票共3紙，及
    甲車之汽車讓渡書1紙後，張力仁等人始讓曾駿成離去，以
    此方式剝奪曾駿成之人身自由。
二、嗣後因曾駿成迄至109年6月15日止僅償還5萬元予胡俊嘉，
    張力仁乃單獨基於恐嚇危害安全犯意，於翌（16）日凌晨1
    時39分許，使用通訊軟體LINE傳送訊息恫稱：「想死嗎？我
    會陳勸你」等語，以此加害生命、身體之事恐嚇曾駿成，使
    其心生畏懼，致生危害於安全。
三、案經曾駿成訴由彰化縣警察局鹿港分局報請臺灣彰化地方檢
    察署檢察官偵查起訴。　　
    理  由
壹、程序方面
一、按應為無罪（含一部事實不另為無罪諭知之情形）之判決，
    因涉及犯罪事實存否，自係不宜為簡式審判。然倘係案件應
    為免訴或不受理諭知判決（含一部事實不另為免訴或不受理
    諭知之情形）時，因屬訴訟條件欠缺之程序判決，與被告已
    為之有罪陳述，並無衝突，且與犯罪事實之認定無關，而與
    簡式審判僅在放寬證據法則並簡化證據調查程序，並非免除
    法院認事用法職責，亦無扞格，更符合簡式審判程序為求訴
    訟經濟、減少被告訟累之立法意旨，此時法院既係於尊重當
    事人之程序參與權後，改行簡式審判程序，如檢察官於訴訟
    程序之進行中，未曾異議，而無公訴權受侵害之疑慮時，縱
    使法院並未撤銷原裁定，改行通常審判程序，以避免訴訟勞
    費，仍屬事實審法院程序轉換職權之適法行使，不能指為違
    法（最高法院111年度台上字第1289號判決意旨參照）。
二、查本件被告張力仁所犯均屬法定刑為死刑、無期徒刑、最輕
    本刑為3年以上有期徒刑以外之罪，其中被訴傷害罪部分，
    告訴人曾駿成業已於本院審理時撤回告訴，原應不另為公訴
    不受理之判決（詳後述），然被告於準備程序時，就被訴全
    部事實均為有罪之陳述，經告知簡式審判程序要旨並聽取當
    事人意見，被告及檢察官均明示同意適用簡式審判程序（訴
    字卷第128至129頁準備程序筆錄參照），揆諸前揭說明，本
    院認尚無不得或不宜改依簡式審判程序進行之處，爰依刑事
    訴訟法第273條之1 第1項規定裁定由受命法官進行簡式審判
    程序，故本件之證據調查依刑事訴訟法第273條之2規定，不
    受同法第159條第1項、第161條之2、第161條之3、第163條
    之1及第164條至第170條規定之限制。
貳、實體方面　　
一、認定事實所憑證據及認定之理由
　㈠上開犯罪事實，業據告訴人曾駿成於警詢及偵訊時指述明確
    （偵字卷第39至51、159至161、267至268、278頁），並經
    證人蕭登育證述屬實（偵字卷第85至90、162至163頁），復
    由證人即共犯胡俊嘉、劉軒維於本案及另案供述綦詳（偵字
    卷第33至38、169至172、270至272頁、訴字卷第71至73、10
    7至108、116頁），此外尚有彰化基督教醫療財團法人彰化
    基督教醫院診斷書、告訴人所提出之簽賭頁面截圖、通聯調
    閱查詢單、被告傳送之LINE通訊軟體訊息頁面截圖、甲車之
    車行文字紀錄、臺灣彰化地方檢察署110年度偵字第854號起
    訴書（偵字卷第123至135、309至311頁）、本院111年度簡
    字第384號判決（偵緝卷第65至71頁）、本院110年度簡字第
    712號判決檢索資料，及本院所列印之GOOGLE網路地圖（訴
    字卷第49至51、55至56頁）在卷可參，復經被告於本院準備
    程序及審判程序時坦認在案（訴字卷第125至128、142頁）
    ，足認其之任意性自白核與事實相符，可堪採認。
　㈡至於告訴人先前雖指證其係積欠胡俊嘉18萬元，卻遭強迫簽
    寫面額共計27萬元之本票等語，此節亦據被告到庭承認無訛
    （訴字卷第126、128頁），然被告同時另解釋稱：我們有在
    本票上註記只須還清18萬元，會簽寫三張是依照外面一般的
    行情等語在案（出處同前）。本院審酌告訴人於歷次應訊時
    ，除指述上開簽發本票過程之情節外，並未敘及確有遭被告
    等人追償與票面總額（即27萬元）等值之債款；加以案發之
    際告訴人遭逼迫簽寫之本票3紙，卷內既未留存影本供審視
    是否已將必要記載事項填載完成，且於111年5月25日調解期
    日時，被告業將該等本票原本返還予告訴人，嗣經本院函請
    告訴人提供相關資料到院，亦未獲告訴人之回覆（詳訴字卷
    第39至40、57頁）；復稽諸民間借貸實務，確實常見債務人
    簽發借款金額二或三倍之本票面額作為擔保之情事。則依現
    存事證，尚未能積極認定案發之際，被告與共犯確實有以強
    暴方式，欲令告訴人交付超出債務金額（即18萬元）之財物
    ，或欲藉由本票之簽立取得超過原債權額之不法利益，自難
    認被告主觀上有何不法所有意圖，即無從另以恐嚇取財或恐
    嚇得利罪相繩，附此敘明。
　㈢綜上所述，本案事證明確，被告犯行洵堪認定，應依法論科
    。　　
二、論罪科刑　　
  ㈠所犯罪名：
　⒈刑法第302條之妨害自由罪，係妨害他人自由之概括的規定，
    故行為人具有一定目的，以非法方法剝奪人之行動自由者，
    除法律別有處罰較重之規定（例如略誘及擄人勒贖等罪），
    應適用各該規定處斷外，如以使人行無義務之事，或妨害人
    行使權利為目的，而其強暴、脅迫復已達於剝奪人行動自由
    之程度，即祇成立本罪，不應再依同法第304條論處。誠以
    此項使人行無義務之事，或妨害人行使權利之低度行為，應
    為剝奪人行動自由之高度行為所吸收；縱剝奪人行動自由之
    目的係在使人行無義務之事，或妨害人行使權利，仍應逕依
    刑法第302條論罪，並無適用同法第304條之餘地（最高法院
    101年度台上字第430號判決意旨可資供參）。查告訴人在案
    發處所遭在場之人毆打後，遂於在場人數勢力及甫遭毆打之
    壓力下，非自願性由劉軒維陪同外出籌錢，再返回案發房屋
    簽寫本票及汽車讓渡書，揆諸前開說明，此項以強制手段使
    告訴人行簽寫上述文件此無義務之事之低度行為，應為剝奪
    行動自由之高度行為所吸收，不另論以刑法第304條第1項強
    制罪。
　⒉是核被告就事實欄一所為，係犯刑法第302條第1項剝奪他人
    行動自由罪，另針對事實欄二所為，則犯同法第305條恐嚇
    危害安全罪。其就事實欄一所示剝奪他人行動自由犯行，與
    共犯劉軒維、胡俊嘉彼此間，有犯意聯絡及行為分擔，應論
    以共同正犯。被告所涉前開二罪間，犯意各別且行為互殊，
    應予分論併罰。
　㈡本院審酌被告並非系爭債權債務關係之事主，竟為義氣相挺
    ，率以事實欄所載方式，先後對告訴人實行剝奪行動自由及
    恐嚇危害安全之不法舉措，其犯罪動機及目的均非可取；而
    被告與共犯實行妨害自由之手段，係先毆打告訴人後，推由
    共犯劉軒維監督告訴人返家拿錢，再令告訴人回到案發房屋
    簽寫本票及汽車讓渡書，告訴人遭剝奪行動自由之時間，依
    卷附事證以觀至少逾一小時，足見被告與共犯之舉措造成告
    訴人心理怖懼程度非小，至於被告嗣後單獨起意恐嚇告訴人
    之舉措，則係以傳送訊息方式為之，相較於面對面告知惡害
    之情形而言，對於告訴人自由法益侵害程度較屬輕微；復念
    及被告犯後終能坦承犯行，且於本案審理期間，業與告訴人
    調解成立，非但賠付告訴人5萬元，並將告訴人案發時所簽
    寫之本票及汽車讓渡書返還予告訴人（詳訴字卷第39至40頁
    調解程序筆錄、第147至149頁和解書影本），足見其悔意；
    再就事實欄一犯行之共犯分工角色以觀，被告除有參與毆打
    告訴人之強暴行為外，並非系爭債權債務之關係人，亦未親
    自參與監督、陪同告訴人駕車返家籌錢之過程，相較於胡俊
    嘉而言，乃屬較為次要之角色；兼衡被告自稱智識程度為高
    職畢業，目前無業，已婚育有二名未成年子女（分別為9個
    月、4歲大），現與配偶及子女同住，經濟狀況不佳，身體
    無重大疾病（詳訴字卷第142頁審判程序筆錄），暨其之素
    行資料（詳卷附臺灣高等法院被告前案紀錄表）等具體行為
    人責任基礎之一切情狀，分別量處如主文所示之刑，並均諭
    知易科罰金折算標準，以資懲儆。
三、不另為公訴不受理諭知部分
　㈠公訴意旨另以：被告與共犯劉軒維、胡俊嘉共同基於傷害他
    人身體之犯意聯絡，一同以徒手或持鋁棒毆打告訴人，致告
    訴人因而受有頭部外傷、右手及雙下肢挫傷等傷害。因認被
    告此部分涉犯刑法第277條第1項傷害罪嫌。
　㈡按告訴乃論之罪，告訴人於第一審辯論終結前，得撤回其告
    訴；又告訴經撤回者，應諭知不受理之判決，刑事訴訟法第
    238條第1項及第303條第3款分別定有明文。查檢察官以被告
    此部分涉犯刑法第277條第1項傷害罪嫌提起公訴，惟該罪依
    同法第287條本文規定，須告訴乃論。茲因被告已於111年5
    月25日與告訴人在本院調解成立，告訴人並當場具狀撤回本
    案告訴，有刑事撤回告訴狀及本院調解程序筆錄存卷可參（
    訴字卷第37至40頁），揆諸前開說明，此部分即無從為實體
    判決。
　㈢再按案件之事實是否具有不可分關係之單一性，法院審判並
    不受檢察官起訴或上訴見解之拘束，更非以檢察官起訴書所
    載為犯罪事實是否單一為唯一依據。又刑法第302條第1項之
    以非法方法剝奪人之行動自由罪，係屬繼續犯之一種，倘於
    行為繼續中，所實行之非法方法即屬強暴之舉動，因此致被
    害人受輕微之傷，此等輕傷，可認為強暴之當然結果，應為
    該妨害自由罪所吸收，不另論罪；但若並非輕微受傷，足認
    行為人係出於傷害之犯意致成者，則另論以同法第277條第1
    項之傷害罪，再依想像競合犯從一重處斷（最高法院101年
    度台上字第1999號判決意旨參照）。次者，刑法上一行為而
    觸犯數罪名之想像競合犯存在之目的，在於避免對於同一不
    法要素予以過度評價，其所謂「同一行為」係指所實行者為
    完全或局部同一之行為而言，因此刑法修正刪除牽連犯之規
    定後，於修正前原認屬於方法目的或原因結果之不同犯罪，
    其間果有實行之行為完全或局部同一之情形，應得依想像競
    合犯論擬（最高法院97年度台上字第3494號判決意旨參照）
    。
　㈣查被告被訴前揭傷害犯行，造成告訴人受有上述非輕之傷勢
    ，此等傷害結果難認係本案行為人在剝奪告訴人行動自由過
    程中所附帶造成，故被告所涉傷害犯行無從為剝奪行動自由
    罪所吸收，而應另予論罪。然綜觀其等之犯罪計畫及案發歷
    程，可知被告等人所實行剝奪行動自由及傷害犯行，時間、
    地點乃一部有所重合，犯罪目的更屬同一，所侵害者則為同
    一名被害人之法益，依社會一般通念若予以數罪併罰恐有過
    度評價之虞，揆諸上開說明，即應適度擴張一行為概念將之
    評價為一行為方符合刑罰公平原則。從而被告被訴傷害罪倘
    成立犯罪，與本判決前開有罪之剝奪他人行動自由部分，應
    成立想像競合之裁判上一罪關係，縱起訴書認定二者應予分
    論併罰，本院亦不受起訴書論罪方式之拘束，爰就被訴傷害
    罪部分不另為公訴不受理之諭知。　　　　　
據上論斷，應依刑事訴訟法第273條之1第1項、第299條第1項前
段，判決如主文。
本案經檢察官詹雅萍提起公訴，檢察官鄭積揚到庭執行職務。
中　　華　　民　　國　　111 　年　　11　　月　　23　　日
                  刑事第八庭  法  官  陳薏伩
以上正本證明與原本無異。
如不服本判決應於收受判決後20日內向本院提出上訴書狀，並應
敘述具體理由。其未敘述上訴理由者，應於上訴期間屆滿後20日
內向本院補提理由書（均須按他造當事人之人數附繕本） 「切
勿逕送上級法院」。
告訴人或被害人對於判決如有不服具備理由請求檢察官上訴者，
其上訴期間之計算係以檢察官收受判決正本之日期為準。
中　　華　　民　　國　　111 　年　　11　　月　　23　　日
                              書記官　林曉汾
附錄本判決論罪科刑法條：
中華民國刑法第302條第1項
私行拘禁或以其他非法方法，剝奪人之行動自由者，處5年以下
有期徒刑、拘役或9千元以下罰金。